【裁判字號】    97,訴,1138
【裁判日期】    971203
【裁判案由】    侵權行為損害賠償
【裁判全文】
臺灣高雄地方法院民事判決              97年度訴字第1138號
原      告  甲○○
訴訟代理人  黃金龍律師
被      告  乙○○
訴訟代理人  丙○○
上列當事人間請求損害賠償事件，原告於刑事訴訟程序（96年度
交簡字第3167號）提起附帶民事訴訟（96年度交簡附民字第94號
），經本院刑事庭裁定移送，本院於97年11月19日言詞辯論終結
，判決如下：
    主  文
被告應給付原告新台幣玖拾萬柒仟參佰柒拾壹元，及自民國九十
六年十一月十五日起至清償日止，按週年利率百分之五計算之利
息。
原告其餘之訴駁回。
訴訟費用由被告負擔百分之六十五，餘由原告負擔。
本判決第一項於原告以新台幣參拾萬參仟元供擔保後，得假執行
。但被告如以新台幣玖拾萬柒仟參佰柒拾壹元為原告預供擔保，
得免為假執行。
原告其餘假執行之聲請駁回。
    事實及理由
一、按訴狀送達後，原告不得將原訴變更或追加他訴，但擴張或
    減縮應受判決事項之聲明者，不在此限，民事訴訟法第255
    條第1 項第3 款定有明文。原告起訴時，原係請求被告給付
    新台幣（下同）1,425,399 元及自起訴狀繕本送達之翌日起
    至清償日止，按年息百分之5 計算之利息。嗣於訴狀送達後
    ，原告依同一之原因事實及請求權基礎，減縮請求聲明：被
    告應給付原告1,422,729 元及自起訴狀繕本送達之翌日起至
    清償日止，按年息百分之5 計算之利息。原告上開訴之變更
    ，核屬減縮應受判決事項之聲明，合於上開規定，應予准許
    。
二、原告起訴主張：被告於民國95年11月27日8 時10分許，駕駛
    車牌號碼YG-8288 自小客車，沿高雄市前金區市○○路北向
    南行駛，途經民生二路路口，欲左轉入民生二路時，過失撞
    及正沿行人穿越道穿越民生二路之原告，致原告受有左側恥
    骨坐骨骨折之傷害（下稱系爭事故）。原告因系爭事故而支
    出醫療費154,368 元、輔助器具及營養品費73,306元、交通
    費31,055元、看護費184,000 元及受有精神上損害100 萬元
    ，扣除被告曾給付之2 萬元後，共計被告應賠償原告1,422,
    729 元。為此，爰依侵權行為之法律關係請求，並聲明：（
    一）被告應給付原告1,422,729 元，及自起訴狀繕本送達之
    翌日起至清償日止，按年息百分之5 計算之利息（二）願供
    擔保，請准宣告假執行。
三、被告則以：被告就系爭事故之發生確有過失，對原告支出醫
    療費154,368 元、部分輔助器材及營養品8,448 元（項目明
    細詳如附表所述）、交通費31,055元及原告依每日2,000 元
    請求住院49天的看護費均不爭執，但原告請求其餘輔助器材
    及營養品費用部分並無必要，且原告在家休養期間亦無看護
    的必要。此外，原告請求精神慰撫金額亦有過高等語，資為
    抗辯，並聲明：（一）原告之訴及假執行之聲請均駁回。（
    二）如受不利判決，願供擔保，請准宣告免為假執行。
四、兩造不爭執事實：
（一）原告因本件系爭事故受有左側恥骨坐骨骨折之傷害，被告
      就系爭事故之發生應負全部過失責任。
（二）原告因系爭事故支出醫療費154,368 元、輔助器具及營養
      品費8,448 元（項目明細詳如附表所述）、交通費31,055
      元、住院期間看護費98,000元。此有高雄市聯合醫院診斷
      證明書、財團法人天主教聖功醫院醫、長庚紀念醫院、中
      央健康保險局高雄聯合門診中心醫療費用收據、車資證明
      單在卷可參。
（三）被告因系爭事故經本院以96年度交簡字第3167號判決判處
      過失傷害罪、有期徒刑3 月減為1 月15日，原告聲請上訴
      ，經本院96年度交簡上字第315 號撤銷改判處有期徒刑4
      月減為2 月確定在案，有各該判決在卷可參。
（四）原告就系爭事故尚未領取汽車強制險理賠金。
（五）被告於系爭故發生後給付原告20,049元。
五、本件爭點：
  原告得請求之損害賠償範圍、金額為何？
六、得心證理由：
（一）原告主張前開時日、地點因被告之過失傷害行為，致生有
      前開所述傷害之事實，業據原告提出診斷證明書3 份為證
      ，且被告於本院亦供陳確對原告有上開過失傷害行為，故
      原告主張被告有過失傷害原告之侵權行為，應屬真實。況
      被告因前揭行為涉犯之過失傷害犯行，業經本院刑事庭以
      96年度交簡字第3167號判決，認定屬實，並判處被告犯過
      失傷害罪，處有期徒刑3 月，減為有期徒刑1 月15日，經
      上訴，復經本院以96年度交簡上字第315 號判決撤銷改判
      處有期徒刑4 月，減為有期徒刑2 月確定在案，經本院審
      閱本院96年度交簡上字第315 號刑事全卷屬實，復有上開
      刑事判決附卷可稽，益徵原告上開主張，堪信為真正。且
      亦足認原告上開所受之傷害，與被告之過失傷害行為間，
      存有相當因果關係。
（二）按因故意或過失，不法侵害他人權利者，負損害賠償責任
      ；不法侵害他人之身體或健康者，對於被害人因此喪失或
      減少勞動能力或增加生活上需要時，應負損害賠償責任；
      又不法侵害他人之身體、健康、名譽、自由、信用、隱私
      、貞操，或不法侵害其他人格法益而情節重大者，被害人
      雖非財產上之損害，亦得請求賠償相當之金額，民法第18
      4 條第1 項前段、第193 條第1 項、第195 條第1 項分別
      定有明文。又按侵權行為損害賠償之債，須損害之發生與
      加害人之故意或過失加害行為間有相當因果關係，始能成
      立。所謂相當因果關係，係以行為人之行為所造成之客觀
      存在事實，依經驗法則，可認通常均可能發生同樣損害之
      結果而言。如有此同一條件存在，通常不必皆發生此損害
      之結果，則該條件與結果並不相當，即無相當因果關係，
      不能僅以行為人就其行為有故意過失，即認該行為與損害
      間有相當因果關係（最高法院90年度臺上字第772 號裁判
      意旨參照）。查被告既有過失傷害之侵權行為，並致原告
      受有前揭傷害，業經認定如前，則原告所為各項請求是否
      有據，茲分述如下：
  １、醫療費用154,368元部分：
      原告因系爭事故受有左側恥骨坐骨骨折等傷害就醫之醫藥
      費用為154,368 元，業據原告提出醫療費用明細收據72紙
      為憑（96年度交簡附民卷第94號卷第6 至64頁），復為被
      告到庭所不爭執，經核原告此部分醫療費用之支出，確屬
      必要，應予准許。
  ２、輔助器具及營養品費73,306元部分：
  （１）原告主張其因系爭事故受有傷害因而增加輔助器具及營
        養品費73,306元，被告雖就原告支出之金額及部分輔助
        器材及營養品8,448 元（項目明細詳如附表所述）支出
        之必要性不爭執，然以：原告其餘支出均無必要等語為
        辯。
  （２）經查：原告支出輔助器具及營養品費等，業據其提出統
        一發票、免用統一發票收據等18紙為憑（96年度交簡附
        民卷第94號卷第65至68頁），被告對單據之形式真正亦
        不爭執，此部分事實，堪信屬實。然尚應審究者為，原
        告除如附表所述之輔助器材及營養品8,448 元部分以外
        之其他支出有無必要？
  （３）原告主張其因本件事故，行動不便，需購買電動床、電
        毯、人體工學椅等輔助起身及幫助復建等用品，本院審
        酌原告因本件系爭事故受有左側恥骨坐骨骨折，為骨盆
        骨折之傷害，確有活動困難、無法自行行走等情，此有
        財團法人天主教聖功醫院97年6 月26日聖功醫字第0970
        000138號函文暨檢送病歷資料1 份在卷可參（見本院卷
        第52-73 頁），自有使用上開物品之必要，是認原告此
        部分支出共29,500元，核屬生活上所必要，自應予准許
        。至原告主張另支出醫療用品、養生食品、健康食品等
        ，固據其提出收據8 紙為證，惟參以其購買項目為何，
        均未載明，尚難認與治癒原告上開傷害有直接之關連性
        ，此部分自不應准許。
  （４）綜上，原告因系爭事故支出如附表之輔助器材及營養品
        共8,448 元，以及電動床、電毯、人體工學椅等共29,5
        00元，核均屬生活上所必要，此部分支出，合計為37,9
        48元，自應予准許。逾此範圍之請求，為無理由，應予
        駁回。
  ３、交通費31,055元部分：
      查原告所受傷勢為左側恥骨坐骨骨折之傷害，本院審酌其
      受傷部位在骨盆，對於駕駛機車或汽車確實造成不便與不
      適；且原告所受之傷害，尚有需他人看護之必要，此有財
      團法人天主教聖功醫院97年6 月26日聖功醫字第09700001
      38號函文暨檢送病歷資料、高雄市立聯合醫院97年6 月10
      日高市聯醫病字第0970003788號函文暨檢送病歷資料1 份
      在卷可參（見本院卷第52至78頁），堪認原告搭乘大眾交
      通工具就診，亦屬不便，是原告自有搭乘計程車就診之必
      要，況此部分費用，亦為被告所不爭執；又原告於受傷期
      間往返就診共計支出計程車車資等31,055元，有卷附交通
      費收據214 紙可證（見96年度交簡附民卷第94號卷第69至
      98頁），是原告請求就診往返交通費31,055元，尚屬有據
      ，應予准許。
  ４、看護費用184,000元部分：
      原告主張其因本件事故受傷需他人看護全日，期間自95年
      11月27日至96年2 月26日止，共請求92日之看護費用，每
      日以2,000 元計，合計看護費用為184,000 元等語，經本
      院向財團法人天主教聖功醫院、高雄市立聯合醫院函詢原
      告因系爭事故受傷所需看護狀況，函覆結果為：原告為骨
      盆骨折，無法負重出力，下床活動困難，需他人照料看護
      ，住院及出院後6 週需人照顧、上廁所，洗澡等日常生活
      等語，此有財團法人天主教聖功醫院97年6 月26日聖功醫
      字第09700001 38 號函文暨檢送病歷資料、高雄市立聯合
      醫院97年6 月10日高市聯醫病字第0970003788號函文暨檢
      送病歷資料1 份在卷可參（見本院卷第52至78頁），本院
      審酌原告所受傷勢狀況及前開醫院之函覆說明，認原告主
      張其因系爭事故受傷需他人全日看護，期間為92日等語，
      尚稱合理，應可採信。被告抗辯原告只可請求住院期間之
      49日看護費云云，不足採信。再被告對全日看護費用以2,
      000 元計算並不爭執，本院審酌我國社會經濟現狀，上開
      金額亦屬合理，從而，原告請求看護費用184,000 元，洵
      屬合理有據，應予准許。
  ５、精神慰撫金1,000,000 元部分：
      原告因系爭事故受有左側恥骨坐骨骨折等傷害，已如前所
      認定。衡情，原告自會因其身體受有傷害而有精神上之痛
      苦，原告主張其因受傷而有非財產上損害，應有理由。按
      精神慰撫金之酌定，除原告所受之傷害程度外，尚應審酌
      兩造之身分地位、學識經歷、財產狀況及原告痛苦程度等
      節以定之。查原告係高職畢業，每月薪資45,155元，名下
      有房屋1 筆、土地3 筆、投資多筆等財產，總額4,000,86
      2 元，被告為五專畢業，任職汽車銷售員，名下有房屋、
      土地各1 筆、汽車1 輛等財產，總額3,328,300 元，此經
      兩造陳明在卷，並有兩造之稅務電子閘門財產所得調件明
      細表在卷可參，本院復斟酌原告因系爭事故所受傷勢，住
      院期間，及兩造之學經歷、經濟能力等情狀，認原告請求
      被告賠償之非財產損害1,000,000 元，尚屬過高，應予核
      減為500,000 元為適當，逾此部分之請求，為無理由，應
      予駁回。
  ６、綜上，原告請求之金額，於醫療費用154,368 元、輔助器
      具及營養品費37,948元、交通費31,055元、看護費用184,
      000 元及精神慰撫金500,000 元部分為有理由，逾上開範
      圍之部分，均無理由，故此，被告應賠償原告之金額合計
      為907,371 元 。
七、綜上所述，原告本於侵權行為之法律關係，請求被告給付90
    7,371 元，及自起訴狀繕本送達之翌日即96年11月15日起至
    清償日止，按週年利率5 ％計算之利息，為有理由而應予准
    許；而逾此部分之請求，則無理由而應予駁回。
八、兩造均陳明願供擔保，請准宣告假執行或免為假執行，關於
    原告勝訴部分，經核均無不合，爰各酌定如主文所示之擔保
    金額，併予准許。至原告敗訴部分，其假執行之聲請，已失
    所附麗，應併予駁回。
九、本件事證已臻明確，兩造其餘攻擊防禦方法，於本院審酌後
    ，認與判決結果不生影響，爰不一一論述，併此敘明。
十、結論：原告之訴為一部有理由、一部無理由，依民事訴訟法
    第79條、第390 條第2 項、第392 條，判決如主文。
中    華    民    國    97    年     12    月    3    日
                   民事鳳山分庭審判長法  官  楊富強
                                     法  官  何悅芳
                                     法  官  林意芳
上為正本係照原本作成。
如不服判決，應於送達後二十日內，向本院提出上訴狀並表明上
訴理由，如於判決送達前提起上訴者，應於判決送達後十日內補
提上訴理由書（須附繕本）。
中    華    民    國    97    年     12    月    9    日
                                     書記官  陸艷娣
附表
┌──┬──────────┬───────┬───┬──────────┐
│編號│項目                │日期          │數量  │金額（元）          │
├──┼──────────┼───────┼───┼──────────┤
│ 1  │四角拐              │96年1 月16日  │1支   │800                 │
├──┼──────────┼───────┼───┼──────────┤
│ 2  │傳導電極貼片        │96年1 月23日  │1包   │250                 │
├──┼──────────┼───────┼───┼──────────┤
│ 3  │海綿                │96年1 月23日  │4片   │200                 │
├──┼──────────┼───────┼───┼──────────┤
│ 4  │傳導電極貼片        │96年2 月8 日  │3包   │750                 │
├──┼──────────┼───────┼───┼──────────┤
│ 5  │海綿                │96年2 月8 日  │8片   │400                 │
├──┼──────────┼───────┼───┼──────────┤
│ 4  │充氣坐墊            │96年2 月12日  │1件   │300                 │
├──┼──────────┼───────┼───┼──────────┤
│ 5  │單手拐              │96年2 月12日  │1支   │500                 │
├──┼──────────┼───────┼───┼──────────┤
│ 6  │福善美              │96年2 月12日  │1盒   │1215                │
├──┼──────────┼───────┼───┼──────────┤
│ 7  │福善美              │96年2 月12日  │1盒   │1215                │
├──┼──────────┼───────┼───┼──────────┤
│ 8  │助行器              │96年2 月16日  │1件   │893                 │
├──┼──────────┼───────┼───┼──────────┤
│ 9  │拐杖                │96年2 月16日  │1件   │710                 │
├──┼──────────┼───────┼───┼──────────┤
│ 10 │福善美              │96年2 月16日  │1盒   │1215                │
├──┼──────────┴───────┴───┴──────────┤
│ 11 │總額                                          8448                │
└──┴─────────────────────────────────┘


司法院資訊處製作；財團法人民間司法改革基金會備份。
